【裁判字號】    97,訴,1275
【裁判日期】    970508
【裁判案由】    毒品危害防制條例
【裁判全文】
臺灣臺中地方法院刑事判決              97年度訴字第1275號
公  訴  人  臺灣臺中地方法院檢察署檢察官
被      告  甲○○
上列被告因違反毒品危害防制條例案件，經公訴人提起公訴（九
十七年度毒偵字第六四０號），被告於準備程序中就被訴事實為
有罪之陳述，經告以簡式審判之旨，並聽取意見後，合議庭裁定
由受命法官獨任進行簡式審判程序，本院判決如下：
    主    文
甲○○施用第一級毒品，累犯，處有期徒刑拾月，扣案之第一級
毒品海洛因壹包（驗餘淨重零點零壹零柒公克）沒收銷燬之；又
施用第二級毒品，累犯，處有期徒刑陸月，扣案之吸食器壹支沒
收。應執行有期徒刑壹年貳月，扣案之第一級毒品海洛因壹包（
驗餘淨重零點零壹零柒公克）沒收銷燬之，吸食器壹支沒收。
    犯罪事實
一、甲○○前於民國九十年間因施用第一、二級毒品案件，經本
    院裁定送觀察、勒戒後，認有繼續施用毒品之傾向，由本院
    裁定命強制戒治，其刑案部分另經本院於九十年十月二十九
    日以九十年度訴字第二三０八號刑事判決各判處有期徒刑八
    月、六月，定應執行刑為有期徒刑一年，於九十年十一月二
    十六日確定，其前揭強制戒治案件於九十一年九月十八日執
    行完畢釋放，同日復接續執行其刑案有期徒刑一年部分，於
    九十二年九月五日縮短刑期執行完畢出監；再於九十三年間
    因施用第一、二級毒品案件，經本院於九十三年八月三十一
    日以九十三年度訴字第一六０二號刑事判決各判處有期徒刑
    九月、七月，定應執行刑為有期徒刑一年二月，於九十三年
    九月二十七日確定；於同年又因竊盜案件，經本院於九十三
    年十一月二十三日以九十三年度中簡字第二九五七號刑事簡
    易判決判處有期徒刑四月，於九十四年三月七日確定，嗣其
    施用第一、二級毒品案件及竊盜案，經定應執行刑為有期徒
    刑一年六月（下稱第一案）；於同年間復因施用第一、二級
    毒品案件，經本院於九十四年三月一日以九十三年度訴字第
    三０００號刑事判決各判處有期徒刑十月、八月，定應執行
    之刑為有期徒刑一年四月（下稱第二案），入監執行後，其
    前揭第一、二案經接續執行，於九十六年五月三十日因假釋
    付保護管束，於九十六年九月十二日因縮短刑期而假釋期滿
    未經撤銷視為執行完畢。詎甲○○仍不知悔改，竟於前開觀
    察、勒戒、有期徒刑執行完畢後五年內，基於施用第一級毒
    品之犯意，於九十七年一月二日晚間九時三十分許，在臺中
    市○區○○街九十五號二樓之六房間內，以將第一級毒品海
    洛因羼水稀釋後置入針筒再注射靜脈之方式，施用第一級毒
    品海洛因一次。其另基於施用第二級毒品之犯意，於九十六
    年十二月三十一日晚間六時許，在上開房間內，以將第二級
    毒品甲基安非他命置放於吸食器內以火燻烤，而後再吸食其
    霧化氣體之方式，施用第二級毒品甲基安非他命一次。嗣於
    九十七年一月二日晚上九時三十分許，為警持本院核發之搜
    索票在上開住所搜索而查獲，並扣得供甲○○施用之第一級
    毒品海洛因一包（驗餘淨重零點零一零七公克），及為其所
    有供施用第二級毒品甲基安非他命所用之吸食器一組。
二、案經臺中市警察局第五分局報請臺灣臺中地方法院檢察署檢
    察官偵查起訴。
    理    由
一、被告甲○○對其有於上揭時、地施用第一級毒品海洛因、第
    二級毒品甲基安非他命之犯罪事實，業於警詢時、偵查中及
    本院審理時供認不諱，並有供其施用之白色粉末一包，及為
    其所有供施用甲基安非他命所用之吸食器一組扣案可資佐證
    。被告經警方查獲後，其尿液經送請中山醫學大學附設醫院
    檢驗科藥物檢測中心檢驗之結果，驗有嗎啡、可待因、甲基
    安非他命之陽性反應，有該中心出具之確認檢驗結果報告一
    紙存卷可證，而海洛因施用入人體後水解還原成嗎啡，再循
    嗎啡之代謝方式排出體外，已據行政院衛生署藥物食品檢驗
    局（八一）藥檢壹字第００六四三一號函說明綦詳。又扣案
    之白色粉末一包經送請行政院衛生署草屯療養院檢驗結果，
    含有第一級毒品海洛因成分，淨重零點零一零七公克，包裝
    重零點零一二八公克等情，有該院九十七年一月二十一日草
    療鑑字第０九七００００六一一號鑑定書一份存卷可稽。再
    按最高法院九十五年度第七次刑事庭會議決定：「一、施用
    第一、二級毒品為犯罪行為，毒品危害防制條例第十條定有
    處罰明文。故施用第一、二級毒品者，依前揭規定本應科以
    刑罰。惟基於刑事政策，對合於一定條件之施用者，則依同
    條例第二十條、第二十三條之規定，施以觀察、勒戒及強制
    戒治之保安處分。二、毒品危害防制條例於民國九十二年七
    月九日修正公佈，自九十三年一月九日施行，其中第二十條
    、第二十三條將施用毒品之刑事處遇程式，區分為『初犯』
    及『五年內再犯』、『五年後再犯』。依其立法理由之說明
    ：『初犯』，經觀察、勒戒或強制戒治後，應為不起訴處分
    或不付審理之裁定；經觀察、勒戒或強制戒治執行完畢釋放
    後，『五年內再犯』者，因其再犯率甚高，原實施之觀察、
    勒戒及強制戒治既已無法收其實效，爰依法追訴或裁定交付
    審理。至於經觀察、勒戒或強制戒治執行完畢釋放後，『五
    年後再犯』者，前所實施之觀察、勒戒或強制戒治已足以遮
    斷其施用毒品之毒癮，為期自新及協助其斷除毒癮，仍適用
    『初犯』規定，先經觀察、勒戒或強制戒治之程式。從而依
    修正後之規定，僅限於『初犯』及『五年後再犯』二種情形
    ，始應先經觀察、勒戒或強制戒治程式。倘被告於五年內已
    再犯，經依法追訴處罰，縱其第三次（或第三次以上）再度
    施用毒品之時間，在初犯經觀察、勒戒或強制戒治執行完畢
    釋放五年以後，已不合於『五年後再犯』之規定，且因已於
    『五年內再犯』，顯見其再犯率甚高，原實施觀察、勒戒或
    強制戒治，已無法收其實效，即應依該條例第十條處罰。」
    。本案被告曾於九十年間因施用第一、二級毒品案件，經本
    院裁定送觀察、勒戒後，認有繼續施用毒品之傾向，由本院
    裁定命強制戒治，其刑案部分另經本院於九十年十月二十九
    日以九十年度訴字第二三０八號刑事判決各判處有期徒刑八
    月、六月，定應執行刑為有期徒刑一年，於九十年十一月二
    十六日確定，其前揭強制戒治案件於九十一年九月十八日執
    行完畢釋放，同日復接續執行其刑案有期徒刑一年部分，於
    九十二年九月五日縮短刑期執行完畢出監；再於九十三年間
    因施用第一、二級毒品案件，經本院於九十三年八月三十一
    日以九十三年度訴字第一六０二號刑事判決各判處有期徒刑
    九月、七月，定應執行刑為有期徒刑一年二月，於九十三年
    九月二十七日確定；於同年又因竊盜案件，經本院於九十三
    年十一月二十三日以九十三年度中簡字第二九五七號刑事簡
    易判決判處有期徒刑四月，於九十四年三月七日確定，嗣其
    施用第一、二級毒品案件及竊盜案，經定應執行刑為有期徒
    刑一年六月（第一案）；於同年間復因施用第一、二級毒品
    案件，經本院於九十四年三月一日以九十三年度訴字第三０
    ００號刑事判決各判處有期徒刑十月、八月，定應執行之刑
    為有期徒刑一年四月（第二案），入監執行後，其前揭第一
    、二案經接續執行，於九十六年五月三十日因假釋付保護管
    束，於九十六年九月十二日因縮短刑期而假釋期滿未經撤銷
    視為執行完畢之事實，此有臺灣高等法院被告前案紀錄表、
    刑案查註紀錄表各一份附卷可考，被告於上開觀察、勒戒執
    行完畢後，既曾於五年內再犯毒品危害防制條例第十條第一
    、二項之罪，並經判刑確定，本次被告犯毒品危害防制條例
    第十條第一、二項之罪，依上開最高法院決定意旨，認被告
    再犯率甚高，原實施觀察、勒戒，已無法收其實效，自非屬
    毒品危害防制條例第二十條第三項所定「五年後再犯」之情
    形，而應依法追訴。綜上，被告自白與事實相符，其施用第
    一級毒品海洛因、第二級毒品甲基安非他命之犯行事證明確
    ，洵堪認定。
二、核被告所為，係犯毒品危害防制條例第十條第一項之施用第
    一級毒品罪，及同條例第十條第二項之施用第二級毒品罪。
    被告施用毒品前之持有第一、二級毒品行為，本應以持有論
    ，惟持有後進而施用，其持有之低度行為應被施用之高度行
    為所吸收，故不再另論其持有第一、二級毒品罪。被告前曾
    九十年間因施用第一、二級毒品案件，經本院於九十年十月
    二十九日以九十年度訴字第二三０八號刑事判決各判處有期
    徒刑八月、六月，定應執行刑為有期徒刑一年，於九十年十
    一月二十六日確定，於九十二年九月五日縮短刑期執行完畢
    出監；再於九十三年間因施用第一、二級毒品案件，經本院
    於九十三年八月三十一日以九十三年度訴字第一六０二號刑
    事判決各判處有期徒刑九月、七月，定應執行刑為有期徒刑
    一年二月，於九十三年九月二十七日確定；於同年又因竊盜
    案件，經本院於九十三年十一月二十三日以九十三年度中簡
    字第二九五七號刑事簡易判決判處有期徒刑四月，於九十四
    年三月七日確定，嗣其施用第一、二級毒品案件及竊盜案，
    經定應執行刑為有期徒刑一年六月（第一案）；於同年間復
    因施用第一、二級毒品案件，經本院於九十四年三月一日以
    九十三年度訴字第三０００號刑事判決各判處有期徒刑十月
    、八月，定應執行之刑為有期徒刑一年四月（第二案），入
    監執行後，其前揭第一、二案經接續執行，於九十六年五月
    三十日因假釋付保護管束，於九十六年九月十二日因縮短刑
    期而假釋期滿未經撤銷視為執行完畢之事實，有臺灣高等法
    院被告前案紀錄表、刑案資料查註紀錄表各一份附卷可稽，
    其於五年以內再故意犯本案有期徒刑以上之二罪，各應依刑
    法第四十七條第一項，論以累犯，並均加重其刑。爰審酌被
    告施用第一、二級毒品，經觀察、勒戒及有期徒刑執行完畢
    後後，仍不知戒惕，一再施用，無視於毒品對於自身健康之
    戕害及國家對於杜絕毒品犯罪之禁令，不知戒除惡習，惡性
    非輕，然念及其施用毒品並無危害他人，被告犯罪手段尚屬
    平和，所生損害尚非鉅大，且被告犯後於本院審理時坦承犯
    行，尚見悔意之犯罪後態度，暨施用毒品者均有相當程度之
    成癮性及心理依賴，其犯罪心態與一般刑事犯罪之本質並不
    相同，應側重適當之醫學治療及心理矯治為宜等一切情狀，
    分別量處如主文所示之刑，並定其應執行刑，以資懲儆。扣
    案之第一級毒品海洛因一包（驗餘淨重零點零一零七公克）
    ，為供被告施用之毒品，又上開毒品之包裝，因有第一級毒
    品海洛因而無法析離，應整體視為毒品，依毒品危害防制條
    例第十八條第一項宣告沒收銷燬之；又扣案之吸食器一支，
    為被告所有，供其犯本案施用第二級毒品甲基安非他命所用
    之物，為被告始終供承無訛，爰依刑法第三十八條第一項第
    二款之規定宣告沒收之。
據上論斷，應依刑事訴訟法第二百七十三條之一第一項、第二百
九十九條第一項前段，毒品危害防制條例第十條第一項、第二項
、第十八條第一項前段，刑法第十一條、第四十七條第一項、第
五十一條第五款、第三十八條第一項第二款，判決如主文。
本案經檢察官乙○○到庭執行職務
中    華    民    國    97    年    5     月    8    日
                  刑事第十五庭  法  官  楊真明
以上正本證明與原本無異。
如不服本判決，應於收受送達後十日內向本院提出上訴書狀（應
敘述具體理由並附繕本）。
上訴書狀如未敘述理由，應於上訴期間屆滿後二十日內補提理由
書於本院。
                                書記官  呂苗澂
中    華    民    國    97    年    5     月    8    日
附錄本判決論罪科刑法條
毒品危害防制條例第十條：
  施用第一級毒品者，處六月以上五年以下有期徒刑。
  施用第二級毒品者，處三年以下有期徒刑。


司法院資訊處製作；財團法人民間司法改革基金會備份。
